【裁判字號】    94,易,2378
【裁判日期】    950207
【裁判案由】    詐欺
【裁判全文】
臺灣臺中地方法院刑事判決              94年度易字第2378號
公  訴  人  台灣台中地方法院檢察署檢察官
被      告  甲○○
上列被告因詐欺案件，經檢察官提起公訴（九十四年度偵字第一
七二九八號），被告於準備程序中就被訴事實為有罪之陳述，經
詢問公訴人及被告之意見後，本院合議庭裁定由受命法官獨任進
行簡式審判程序，茲判決如下：
    主    文
甲○○幫助共同連續意圖為自己不法之所有，以詐術使人將本人
之物交付，處有期徒刑肆月，如易科罰金，以參佰元折算壹日。
    犯罪事實
一、甲○○明知不法犯罪集團，經常要求被害人將被詐欺之款項
    匯入其所使用之人頭帳戶，以掩飾其詐欺取財之犯罪所得，
    並藉此逃避檢警人員之追緝，且預見向其取得存摺、提款卡
    等帳戶資料之人，會以其帳戶作為此類詐欺取財之不法所用
    ，竟仍基於幫助詐欺取財之不確定故意，容任他人使用其帳
    戶，以遂行詐騙他人財物之犯行，於民國（下同）九十三年
    七月十三日，向玉山商業銀行豐原分行申請帳號00000
    00000000號之帳戶後，於同年八、九月間某日，在
    台中縣豐原市豐原火車站附近，以新臺幣（下同）一千五百
    元之代價將前開帳戶存摺、提款卡及密碼交付並告知一真實
    姓名年籍不詳而綽號為「大胖」之成年男子，容任他人作為
    詐欺取財之工具。嗣該真實姓名年籍不詳而綽號為「大胖」
    之成年男子取得前開存摺、提款卡及密碼後，即與其所屬之
    犯罪集團成員，共同基於意圖為自己不法所有之概括犯意聯
    絡，先於九十四年七月二十一日上午十一時許，由該名真實
    姓名年籍不詳而綽號為「大胖」之成年男子或其所屬犯罪集
    團成員，撥打電話予丙○○，向丙○○謊稱係其朋友陳曉雲
    ，並稱急需用錢而向丙○○借款，使丙○○陷於錯誤，而將
    三萬元匯入前開帳戶內，後又於同年月二十二日十二時許撥
    打電話予乙○○，向乙○○謊稱係其朋友蔡麗卿，並向乙○○借款，亦使乙○○陷於錯誤，而將二萬元匯入前開帳戶內
    。嗣經丙○○及乙○○發現被騙而報警循線加以查獲。
二、案經臺中縣警察局豐原分局報請臺灣臺中地方法院檢察署檢
    察官偵查起訴。
    理  由
一、上揭犯罪事實，業據被告甲○○於本院準備及簡式審判程序
    審理時坦承不諱。核與被害人丙○○及乙○○分別於警詢時
    所指訴情節相符，並有玉山商業銀行豐原分行帳號0000
    000000000號之開戶基本資料一件、存戶交易明細
    表四紙及交易明細表二紙附卷可稽。是以該自稱「大胖」之
    成年男子或其所屬不法詐欺集團成員確有以被告甲○○所開
    立之上開帳戶作為詐欺取財犯行供作被害人匯款往來之用無
    訛。而按刑法上之故意，分為直接故意（確定故意）與間接
    故意（不確定故意），「行為人對於構成犯罪之事實，明知
    並有意使其發生者」為直接故意；又「行為人對於構成犯罪
    之事實，預見其發生而其發生並不違背其本意者」為間接故
    意，刑法第十三條第一項、第二項定有明文。茲衡諸常情，
    今日一般人至金融機關開設帳戶使用，係極為方便容易且迅
    速之事，且近年來以假貸款真詐財之犯罪類型層出不窮，該
    等犯罪，多數均係利用他人之帳戶作為詐欺所得財物之出入
    帳戶，業經媒體廣為披載，是依一般人通常之知識、智能及
    經驗，均已詳知向陌生人購買、承租或其他方法取得帳戶者
    ，多係欲藉該帳戶取得不法犯罪所得，且隱匿帳戶內資金之
    實際取得人之身分，則被告甲○○係成年且有智識之人，且
    其已供承交付帳戶予自稱「大胖」之成年男子，係藉以取得
    一千五百元款項之對價，則對他人利用其所提供之帳戶行詐
    財之犯行，亦應知之甚詳，自難諉稱不知，故被告對於交付
    系爭帳戶之存簿及提款卡予「大胖」，將可能被「大胖」或
    其所屬詐欺集團成員，用來作為詐欺取財等非法用途上，應
    有所預見，且不違背其本意。是以，被告甲○○仍提供其所
    有帳戶予「大胖」之人，當堪認被告甲○○亦有容任或允許
    將其所有之系爭帳戶作為詐欺取財之匯款指定帳戶使用，準
    此，被告顯有幫助詐欺取財之不確定故意存在，應堪認定。
    再按刑法上之幫助犯，係指以幫助之意思，對於正犯資以助
    力，而未參與實施犯罪之行為者而言。查被告甲○○將其所
    有之系爭帳戶提供予「大胖」或其所屬不法詐欺集團成員作
    為詐欺取財之匯款指定帳戶，乃係基於幫助「大胖」或其所
    屬不法詐欺集團成員詐欺取財之不確定故意，而被告提供系
    爭帳戶予該等詐欺集團成員之行為，屬詐欺取財構成要件以
    外之行為，則被告應屬以幫助之意思，參與詐欺取財構成要
    件以外之行為，應以詐欺取財之幫助犯論。綜上所述，被告
    上開自白與事證相符，自可採信。準此，本件事證明確，被
    告前揭犯行，堪予認定。
二、第按：
（一）「大胖」及其所屬詐欺集團成員間，就本件詐欺之犯行，
      有犯意聯絡及行為分擔，為共同正犯。
（二）被告甲○○基於幫助「大胖」或其所屬不法詐欺集團成員
      向他人詐欺取財之不確定故意，將其所申請系爭帳戶存摺
      、金融卡及密碼交付供詐財之用，核其所為，係幫助犯刑
      法第三百三十九條第一項之共同詐欺取財罪。
（三）被告甲○○係以幫助「大胖」或其所屬詐欺集團成員犯罪
      之意思而參與，所為核係刑法第三百三十九條第一項之幫
      助犯，爰依正犯之刑減輕之。
（四）爰審酌被告甲○○於本件行為前並無前科，素行良好，有
      臺灣高等法院被告全國前案紀錄表、臺灣臺中地方法院檢
      察署刑案資料查註紀錄表各一紙在卷足參，卻不思以正途
      賺取所需，得以知悉所提供之帳戶將有可能遭人供做詐欺
      取財之工具，竟任將將其所有之帳戶交付予不法份子使用
      ，非惟幫助詐騙者遂行詐財目的，同時使詐財者得以隱匿
      其真實身分，降低遭查獲之風險，助長犯罪之猖獗，破壞
      社會秩序甚鉅，兼考量被害人等因遭詐騙之款項計達五萬
      元，且被告犯後坦承犯行、態度良好等一切情狀，量處如
      主文所示之刑，同時諭知易科罰金之折算標準。
據上論斷，應依刑事訴訟法第二百七十三條之一第一項、第二百
九十九條第一項前段，刑法第三十條第一項前段、第二項、第三
百三十九條第一項、第四十一條第一項前段，罰金罰鍰提高標準
條例第一項前段、第二項，判決如主文。
中    華    民    國    九十五    年    二   月   七  日
                        臺灣臺中地方法院刑事第十六庭
                              法  官  張智雄
上為正本係照原本作成
如不服本判決，應於送達後十日內向本院提出上訴狀（須附繕本
），上訴於臺灣高等法院臺中分院。
                              書記官  樓希英
中    華    民    國    九十五    年    二   月   七  日
附錄論罪科刑法條
中華民國刑法第三百三十九條 (普通詐欺罪)
意圖為自己或第三人不法之所有，以詐術使人將本人或第三人之
物交付者，處五年以下有期徒刑、拘役或科或併科一千元以下罰
金。
以前項方法得財產上不法之利益或使第三人得之者，亦同。
前二項之未遂犯罰之。


司法院資訊處製作；財團法人民間司法改革基金會備份。
